臺灣高雄地方法院民事判決
111年度雄簡字第466號
原      告  江質貝  
訴訟代理人  劉彥伯律師    
被      告  楊光慈  
訴訟代理人  周奕宇  
上列當事人間請求侵權行為損害賠償事件，原告提起刑事附帶民
事訴訟，經本院刑事庭裁定移送前來（110年度審交附民字第384
號），本院於民國111年4月20日言詞辯論終結，判決如下：
    主     文
一、被告應給付原告新臺幣93,536元，及自民國110年8月28日起
    至清償日止，按週年利率5％計算之利息。
二、原告其餘之訴駁回。
三、訴訟費用新臺幣1,000元由被告負擔。
四、本判決原告第一項得假執行；但被告如以新臺幣93,536元為
    原告預供擔保，得免為假執行。
五、原告其餘假執行之聲請駁回。
    事實及理由
一、原告主張：被告於民國109年9月19日15時26分許，騎乘車牌
    號碼000-0000號普通重型機車，沿高雄市新興區中山一路由
    南往北方向行駛，至中山一路與玉竹二街交岔路口時，本應
    於車輛行駛時，注意車前狀況，並應注意後車與前車之間應
    保持隨時可以煞停之距離，且依當時天候晴、日間自然光線
    、柏油路面乾燥、無缺陷、無障礙物、視距良好之情形下
    ，並無不能注意之情事，竟疏未注意及此，不慎追撞行駛在
    前方由原告所騎乘之腳踏車（下稱系爭事故），致原告受有
    頭部撕裂傷約2公分、臉部挫傷、右側膝部挫傷、臉部、左
    上肢及雙下肢挫傷及擦傷之傷害（下稱系爭傷害），因此受
    有如附表所示之損害，而被告於肇事後即逃逸，至今未曾聞
    問，爰依民法第184 條第1 項前段提起本件訴訟。並聲明：
    ㈠被告應給付原告新臺幣（下同）544,516元，及自起訴狀繕
    本送達翌日起至清償日止，按年息5％計算之利息。㈡訴訟費
    用由被告負擔。㈢願供擔保請准宣告假執行。
二、被告則以：伊固不爭執就系爭事故之發生有過失，然原告請
    求賠償項目僅醫療費、腳踏車修繕費不爭執，其餘項目均不
    同意等語，資為抗辯，並聲明：原告之訴駁回。
三、兩造不爭執事項：
  ㈠被告於109年9月19日15時26分許，騎乘車牌號碼000-0000號
    普通重型機車，沿高雄市新興區中山一路由南往北方向行駛
    ，至中山一路與玉竹二街交岔路口時，本應注意車輛行駛時
    ，駕駛人應注意車前狀況，並應注意後車與前車之間應保持
    隨時可以煞停之距離，且依當時天候晴、日間自然光線、柏
    油路面乾燥、無缺陷、無障礙物、視距良好之情形下，並無
    不能注意之情事，竟疏未注意及此，不慎追撞行駛在前方由
    原告所騎乘之腳踏車，致原告受有頭部撕裂傷約2公分、臉
    部挫傷、右側膝部挫傷、臉部、左上肢及雙下肢挫傷及擦傷
    之傷害。
　㈡被告犯過失傷害罪，經本院110年度交簡字第2230號刑事判決
    處拘役參拾日。 
四、本件之爭點為，原告請求被告損害賠償之項目及金額，是否
    於法有據並相當？茲分別論述如下：
  ㈠醫療費用：原告主張其因治療系爭傷害已支出醫療費用共計1
    1,436元，業據其提出大同醫院、尚正診所之診斷證明書及
    門診醫療費用收據為佐（附民卷第15-31頁、本院卷第37頁
    ）。本院審酌此部分請求核屬必要，且被告對於此部分請求
    不爭執（本院第56頁），此部分請求即屬有據。
　㈡就醫交通費：原告主張前往大同醫院治療3次及尚正診所治療
    63次所支出交通費用，單趟以90元計程車費計算，共計1188
    0元等語，而被告亦同意只要原告前往大同醫院與尚正醫院
    醫療次數相符的計程車車資，均同意以每趟90元計算等語（
    本院卷第56頁）。經核原告前往大同醫院診療為109年9月19
    日、109年9月26日，有大同醫院費用收據及病歷資料在卷可
    證（附民卷第15、17頁；本院卷第45-47頁）則原告前往大
    同醫院就醫次數為2次，至於原告提出109年12月8日之收據
    ，僅為前往申請證明書，尚非前往大同醫院接受診療，不予
    計入。又原告前往尚正醫院診療次數共計63次，有尚正醫院
    醫療費用收據在卷可佐（附民卷第21頁）。是原告因就醫支
    出交通費用共計65次，其主張11,700元（計算式：65×2×90＝
    11,700）賠償範圍內為有理由，應予准許。逾此範圍請求者
    ，難謂有據，不應准許。　　　　　
  ㈢工作損失：
　⒈原告主張其任職在六合夜市之豬腳牛肉麵店，月薪每月3萬元
    ，因系爭事故無法工作2個月又20日，損失工資共計8萬元等
    情，固據提出在職證明及尚正診斷證明書（附民卷第37-39
    頁）。惟經本院職權調取原告於大同醫院之病歷資料，顯見
    原告所受為頭部撕裂傷2公分、臉部挫傷、右膝挫傷，並無
    骨折，也無傷及骨頭之狀況，且該院表示建議原告休養2週
    等語（本院卷第43-49頁），至於尚正醫院雖建議原告休養2
    個月又16天，然以原告前往尚正醫院就醫診別為骨科，已與
    系爭傷害狀況有別，且原告時已高齡72歲，尚正醫院建議上
    開休養日數非單以系爭傷害為判斷，應亦是考量原告本身依
    其原本之骨骼狀態而為，是本院認原告因系爭事故致其頭部
    撕裂傷、臉部挫傷、右膝挫傷之傷，導致無法工作之期間應
    為2週為當。
  ⒉再者，依原告提出在職證明，係訴外人六合夜市之豬腳牛肉
    麵店所開立，其與本案無利害關係，若原告未在該處任職且
    領取薪資，六合夜市之豬腳牛肉麵店之負責人豈會隨意開立
    如此明確之在職證明書供原告作為本件訴訟證據，自陷自己
    於涉業務上文書登載不實之罪嫌。是此，依原告主張在系爭
    事故發生前，每月薪資平均為3萬元，以此計算，原告因系
    爭傷害2週之工作損失應為15,000元（計算式：30,000÷2＝15
    ,000元）。故原告請求薪資損失15,000 元，應屬有據，逾
    此範圍請求者，難謂有據，不應准許。　
　㈣看護費：原告主張自109年9月19日起算2個月又16日需專人照
    顧，每日以3,000元計算，而請求此部分賠償24萬元等情，
    固據提出尚正診斷證明書、看護費用表在卷（附民卷第37、
    43頁）。惟經本院職權函詢大同醫院，經該院回覆，建議可
    專人照護半日3天等語（本院卷第43-49頁）。再者，原告所
    受系爭傷害均為皮外傷，並未傷及骨頭或有骨折之狀況，而
    原告前往尚正醫院骨科就診，本與系爭傷害狀況有別，尚正
    醫院雖建議應由專人照顧2個月又16天，應係考量原告時已
    高齡72歲，其原本骨骼症狀有復健需要，要難認與系爭傷害
    有因果關係，是本院認原告因系爭事故致其頭部撕裂傷、臉
    部挫傷、右膝挫傷之傷，因需專人之期間應為3日半天照顧
    為當。又依大同醫院函覆，12小時半日看護費用為1,400元
    （本院卷第41頁），核與通常市場看護費用行情相符，而原
    告請求看護費用，雖未能提出支出證明，然按親屬代為照顧
    被害人之起居，固係基於親情，但親屬看護所付出之勞力並
    非不能評價為金錢，雖因二者身分關係而免除被害人之支付
    義務，惟此種基於身分關係之恩惠，自不能加惠於加害人。
    故由親屬看護時雖無現實看護費之支付，仍應認被害人受有
    相當於看護費之損害，得向加害人請求賠償（最高法院94年
    度台上字第1543號判決意旨參照）。是就此原告雖未提出實
    際支出之證明，惟依上開說明，於上開期間原告仍有專人看
    護之需求，由原告之親屬看護亦得向被告請求賠償，則此部
    分原告請求被告賠償看護費用4,200 元（計算式：3×14,000
    =4,200），即屬有據，應予准許。逾此範圍請求者，難謂有
    據，不應准許。　　
　㈤腳踏車修繕費：原告主張修繕腳踏車1,200元，並提出修車明
    細表在卷（附民卷第45頁），本院審酌此部分請求核屬有據
    ，且被告對於此部分請求不爭執（本院第57頁），此部分請
    求應予准許。
　㈥精神慰撫金：按不法侵害他人之身體、健康、名譽、自由、
    信用、隱私、貞操，或不法侵害其他人格法益而情節重大者
    ，被害人雖非財產上之損害，亦得請求賠償相當之金額，民
    法第195 條第1 項前段定有明文。又慰撫金之多寡，應斟酌
    雙方之身份、地位、資力與加害之程度及其他各種情形核定
    相當之數額；其金額是否相當，自應依實際加害情形與被害
    人所受之痛苦及雙方之身份、地位、經濟狀況等關係決定之
    。經查，被告因過失不法侵害原告之身體，致原告系爭傷害
    ，已如前述，揆諸前揭法律規定，原告就其所受非財產上損
    害向被告請求損害賠償，為有理由，應予准許。本院斟酌原
    告所受傷害之傷勢程度、所須休養期間、復原情形及精神痛
    苦，再衡量兩造當庭自陳之學歷、職業、收入、資產狀況等
    節（本院卷第59頁），並參酌兩造之財產資力（有兩造之稅
    務電子閘門財產所得調件明細表可參，因屬個人隱私，僅予
    參酌，不予揭露）等一切情狀，認精神慰撫金數額以50,000
    元為適當，逾此範圍之部分，則屬過高，不應准許。
　㈦從而，原告得請求被告賠償之金額共93,536元（11,436＋11,7
    00＋15,000+4,200+1,200+50,000＝93,536）。
五、綜上所述，本件原告依侵權行為法律關係，請求被告給付93
    ,536元，及自起訴狀繕本送達翌日即110年8月28日（附民卷
    第47頁）起至清償日止，按週年利率5％計算之利息，為有理
    由，應予准許。逾此範圍，非有理由，應予駁回。
六、本判決原告勝訴部分係依民事訴訟法第427 條第1 項規定適
    用簡易訴訟程序，所為被告敗訴判決，應適用民事訴訟法第
    389 條第1 項第3 款之規定，依職權宣告假執行（此部分原
    告所為假執行之聲請並無必要）。併依同法第392 條第2 項
    規定諭知被告得供相當擔保金額後免為假執行。原告敗訴部
    分，其假執行之聲請亦無理由而應併予駁回。
七、本件事證已臻明確，兩造其餘主張陳述及所提證據方法，經
    本院斟酌後認均不足以影響本判決結果，自無逐一詳予論駁
    之必要，併此敘明。
八、本件損害賠償事件乃刑事附帶民事訴訟，由刑事庭移送前來
    ，原告另就腳踏車修繕費用部分裁判費1,000 元，本院認上
    開訴訟費用應依民事訴訟法第79條規定，酌量情形由被告全
    部負擔，爰判決如主文第3 項所示。
中    華    民    國   111    年    5     月    18    日
                  高雄簡易庭  法      官    鄧怡君
附表
編號 請求項目 金額（新臺幣） 內容 證據出處 備註 1 醫藥費 11,436元 大同醫院：3,594元 尚正診所：6,860元 護理用品、藥膏：982元 附民卷P15-19 附民卷P21、25 附民卷P23、27-31 單據金額相符 2 就醫交通費 11,880元 原告因往返醫院及診所治療（大同醫院3次、尚正診所63次）均由其子接送，往返交通費一趟以計程車資計約180元，故支出就醫交通費11,880元。 車資計算表-附民卷P33-35  3 工作損失 80,000元 原告於牛肉麵店擔任廚房助手，月薪為30,000元，而原告因系爭事故經醫囑建議請假休養2個月20天，共計損失80,000元（計算式：30,000元2個月＋30,000元30日20日＝80,000元） 診斷證明書-附民卷P37  薪資證明書-附民卷P39  4 看護費 240,000元 醫囑建議自109年9月23日至109年12月8日需專人照護2個月又16天，而應自車禍發生日109年9月19日起即有專人照護之必要，期間由原告之子負責照護，參酌看護收費標準，並考量適逢新冠肺炎法定傳染病期間，故以每日3,000元計算，共計240,000元【計算式：3,000元（30日2個月＋20日）＝240,000元）】 看護費用標準表-附民卷P43  5 腳踏車修繕費 1,200元 零件：400元 工資：800元 修車明細表-附民卷P45 單據金額相符 6 精神慰撫金 200,000元    
以上正本係照原本作成。
如對本判決上訴，須於判決送達後20日內向本院提出上訴狀。如
委任律師提起上訴者，應一併繳納上訴審裁判費。
中　　華　　民　　國　　111 　年　　5 　　月　　18　　日
                               書  記  官   吳語杰